臺灣基隆地方法院刑事判決　　　　 　94年度訴更(一)字第1號
公　訴　人　臺灣基隆地方法院檢察署檢察官
被　　　告　丙○○
指定辯護人　本院公設辯護人乙○○
上列被告因強盜案件，經檢察官提起公訴（93年度偵字第1008號
），本院判決免訴後，公訴人提起上訴暨移送併辦（93年度偵字
第4207號），台灣高等法院撤銷原判決發回本院，本院復為審理
後判決如下：
    主  文
本件免訴。
    理  由
一、公訴意旨略以：被告丙○○意圖為自己不法之所有，於民國
    93年2 月4 日凌晨2 時50分許，在位於基隆市○○街170 號
    之「OK便利商店」內，徒手竊取茅臺酒6 瓶後放入衣服內藏
    匿，得手後，正欲離現場之際，為證人即店員丁○○查覺有
    異而開口阻止。被告見事機敗露，旋即不發一語跑至店外並
    騎乘LDV —691 號機車欲駛離現場；證人丁○○見狀，即追
    出店外並拼命抓住被告左上臂，欲追回贓物。被告見此，竟
    基於脫免逮捕及防護贓物之犯意，右手猛催機車油門，左手
    向外揮舞以甩開證人丁○○，致使證人丁○○遭被告騎乘機
    車拖行約10公尺後，終因不支而放開被告左臂，被告即藉此
    強暴方式迅速逃離現場，因認被告涉有刑法第329條、第328
    條第1項之準強盜罪嫌。
二、按刑事訴訟法第302 條第1 款規定，案件曾經判決確定者，
    應為免訴之判決，蓋同一案件已經法院為實體上之確定判決
    ，該被告應否受刑事裁判，既因前次判決而確定，不能更為
    其他有罪或無罪之實體上裁判。此項原則，關於實體上一罪
    或裁判上一罪，其一部事實已經判決確定者，對於構成一罪
    之其他部分，亦有其適用。所以然者，依審判不可分原則，
    審理事實之法院，就全部犯罪事實，依刑事訴訟法第267 條
    之規定，本應全部加以審判，故其確定判決之既判力自應及
    於全部之犯罪事實；惟若在最後審理事實法院宣示判決後始
    行發生之事實，既非該法院所得審判，即為該案判決之既判
    力所不能及，故其既判力對於時間效力之範圍，應以最後審
    理事實法院之宣判決日為判斷之標準（最高法院82年度第 4
    次刑事庭會議可資參照）。茲連續犯既係法律評價上之裁判
    上一罪，則其一部犯罪事實曾經判決確定者，其效力當然及
    於全部，是檢察官若將他部分重行起訴，法院自應就此為免
    訴之諭知。
三、本院查：
  (一)有關被告涉犯竊盜罪部分：
    1.被告坦承於公訴意旨所指之時、地，徒手竊取證人即被害
      人丁○○所管有之茅臺酒，核與證人丁○○指述被告竊取
      其任職之「OK便利商店」架上之茅臺酒情節大致相符，其
      竊盜之犯行，洵堪認定。
    2.又被告迭於警詢、檢察官偵查中及本院訊問審理時供稱係
      竊取「4 」瓶茅臺酒；而證人丁○○先於93年2 月11日警
      詢時指稱係遭竊「4 」瓶茅臺酒，次於93年7 月29日檢察
      官偵查中證稱是遭竊「6 」瓶茅臺酒；再於本院93年9 月
      22日準備程序中證稱因未盤點所以不清楚被告偷幾瓶；末
      於本院94年7 月29日審理時證稱是遭竊「4 」瓶茅臺酒等
      語，證人丁○○前後指證遭竊之茅臺酒數量不一，本院審
      酌證人丁○○於案發之初記憶應較清晰，認證人丁○○於
      警詢時所指遭竊茅臺酒之數量較為可採，且核與被告所供
      相符，因此認定被告係竊取「4 」瓶茅臺酒。
  (二)次按刑法第329 條之準強盜罪以竊盜或搶奪，因防護贓物、
    脫免逮捕或湮滅罪證而當場施強暴脅迫為要件，是行為人主
    、客觀上須以實施強暴脅迫為手段，以達防護贓物、脫免逮
    捕或湮滅罪證之目的，始相當，如欠缺此項手段、目的關係
    ，即難以本罪相繩。又所謂強暴，係指直接或間接對於人之
    身體施以暴力，壓制被害人抗拒，或使被害人處於不能抗拒
    之狀態而言（最高法院94年度台上字第3004號判決意旨參照
    ）。本件公訴意旨認被告涉犯刑法第329 條、第328 條第 1
    項之準強盜罪嫌，係以證人丁○○之證述為其主要論據。訊
    據被告堅詞否認有何準強盜之犯行，辯稱：其僅是向後甩手
    ，欲掙脫證人丁○○之箝制，並未對證人丁○○施以強暴之
    行為等語。經查：
    1.證人丁○○歷次證言如下：
      (1)警詢時之指述：
        93年2月11日警詢時指述：
          被告結帳時，我（按即證人丁○○）發現他的雨衣內
          有凸出物，即叫被告拿出來，被告就衝出門口騎機車
          離去，我抓住車尾，他用身體撞我後逃逸。
        93年2月12日警詢時指述：
          我叫被告等一下，被告跑步跨上機車，我追出抓被告
          肩膀及車尾架，被告用身體撞我使我鬆手，我雙手抓
          車尾架，被告加足馬力拉著我，足足有3 公尺，我無
          力放手後，被告逃逸。
      (2)93年7月29日檢察官偵查中結證稱：
        我發現被告未將酒類拿來結帳，即叫被告等一下，被告
        就開始跑，我追出去，被告機車已經發動，我拉到被告
        左手臂，被告的左手向外揮舞，同時右手催油門，我抓
        被告左手臂，遭被告拖行約10公尺，就被被告甩掉，我
        抓住被告的機車尾部，要推被告的車子，但沒有成功，
        被告旋即蛇行逆向行駛離開現場。
      (3)93年9月22日本院準備程序中證稱：
        被告沒有拿酒出來結帳，我叫被告不要離開，被告快步
        離開便利商店，騎上他的機車，我追出去，被告已發動
        車子，我左手抓住被告的左手臂，右手抓住他的機車尾
        部，被告一邊掙脫我的鉗制，機車一邊行進，我見被告
        機車沒有要停的意思，就想施力推倒被告的機車，被告
        機車沒倒蛇行一下，穩定後被告就騎機車逃走。我被被
        告的機車帶著走，我有小跑步，拖行距離約法庭寬度，
        車速從時速20、30公里，到我要放手時，被告車速已超
        過我跑速。
      (4)94年7月29日本院審理時證稱：
        被告的機車原來是靜止的，我從店內追被告到店外時
          ，被告正好發動他的機車，我即以左手抓實被告的左
          上臂，右手抓住被告機車的後車架，被告沒有下車，
          繼續往前騎，他的右手催油門，左手往後面揮動，輕
          微的碰到我的身體左前胸附近，我跟著被告前進5到
          10公尺，後來他速度太快，我有危險，所以我最後大
          力推被告的車子，希望把車推倒，但是沒有成功，他
          就騎機車跑了。
        被告並未攜帶兇器或以雙手向我的身體攻擊，我是因
          為想要抓住被告，才與被告前進5 至10公尺，並沒有
          被他的機車牽制住，被告亦未在此期間停下來攻擊我
          。
        被告的手一直向後揮動，是因為我已經知道他偷東西
          ，他想跑，在這整個過程中，被告都沒有說什麼話。
    2.觀諸證人丁○○之證言，有關被告究係以身體撞證人丁○○，或係左手向後揮動之方式，掙脫證人丁○○之箝制；
      又證人丁○○究係拉住被告之左手臂及機車後車架被拖行
      3 公尺（或是5 至10公尺），抑或是自行跟著車跑等節，
      前後指訴不一。本院參酌證人丁○○於94年7 月29日本院
      審理時證稱：被告係左手向後揮動，右手催油門欲騎乘機
      車離去等情，核與被告所供相符，因認被告係騎乘機車，
      以左手向後揮動及右手催油門之方式，脫免逮捕，再參酌
      證人丁○○於本院同日審理時結證稱：被告未攜帶兇器或
      以雙手向其身體攻擊，是因為想要抓住被告，才與被告一
      同向前進，並未遭被告機車牽制住，被告亦未在此期間停
      下來攻擊，且在此期間，被告亦未曾言語等情，認證人丁○○係抓住被告的左手及所乘機車後車架，跟著機車跑，
      並未遭拖行。
    3.綜上，被告於其竊盜行為遭發覺後，因左上臂及機車後車
      架遭證人丁○○拉住，因而一邊向後揮動左手，一邊催油
      門欲脫免逮捕，在此脫免逮捕之過程中，證人丁○○係自
      行跟著機車跑，被告並未回頭對證人丁○○施以暴力，壓
      制其抗拒之行為，被告上揭所為，在主、客觀上均無從認
      係強暴行為之實施，應僅單純在脫免逮捕，揆諸前揭最高
      法院判決意旨，要難以刑法第329 條、第328 條第1 項之
      準強盜罪相繩。公訴人認被告係犯準強盜罪，尚有未合，
      惟其基本社會事實與本院認定被告之竊盜犯罪事實相同，
      若為有罪之判決，其起訴法條自應予以變更。
  (三)核被告如公訴意旨所指之犯行，雖係犯刑法第320 條第1 項
    之普通竊盜罪。惟查：被告如附表所示之連續竊盜犯行，業
    經本院於93年5 月14日，以93年度易字第58號判處有期徒刑
    5 月，而於93年6 月14日確定在案等情，分別有檢察官聲請
    簡易判決處刑書、該案判決書及臺灣高等法院被告全國前案
    紀錄表各1 件在卷可稽；而被告在該案，共計有如附表所示
    之15次竊盜犯行，且其行為時間係「自92年11月8 日起，至
    93年2 月23日為止」；至本案之行為時間（93年2 月4 日）
    則係在該案連續行為之期間。又觀之被告在本案及該案之行
    為態樣，均係為竊取酒類以供己飲用，堪認兩案不僅時間緊
    接，手法相類，構成要件亦屬相同，足見被告前後兩案，均
    係基於概括犯意而反覆為之，而為連續犯無疑。茲本案與前
    案間，既有連續犯之裁判上一罪關係，則被告本案之竊盜行
    為，自應為前案確定判決之效力所及（亦即，本案應受前案
    確定判決既判力之拘束），而不能另為有罪或無罪之實體上
    裁判。準此，公訴人就本案被告所涉之竊盜犯行，另行向本
    院提起公訴，自有未洽，揆諸前述說明，自應為被告免訴之
    諭知。
四、應退由檢察官另為適法處理部分：
  (一)臺灣基隆地方法院檢察署93年度偵字第4207號移送併辦意旨
    略以：被告丙○○於93年3月8日上午6時8分許，在臺北縣汐
    止市○○路111 號，陳宏裕所經營之「OK便利商店」，徒手
    竊取店內貨架上之八八坑道酒1 瓶及茅臺酒2 瓶，夾藏於所
    穿外套內，另拿一瓶茅臺酒給被害人即店員甲○○結帳，以
    此方式竊得上開八八坑道酒1 瓶及茅臺酒2 瓶，旋為甲○○
    發覺，拉住其衣領，阻止其離去，被告為順利脫逃，竟對甲○○施加暴力，致甲○○雙手手臂擦傷，因認被告涉犯刑法
    第320 條第1 項、第329 條、第328 條第1 項之準強盜罪嫌
    。
  (二)本案起訴部分，業經本院諭知被告免訴，而與檢察官移送併
    辦部分，不具有連續犯裁判上一罪關係，且查無何法律上或
    事實上一罪關係，本院依法無從就檢察官函請併辦部分為審
    理，自應退由檢察官另為適法之處理，附此敘明。
五、據上論斷，應依刑事訴訟法第302 條第1 款，判決如主文。
中      華      民    國   94    年    8    月   12   日
                      刑事第一庭審判長法  官  王福康
                                      法  官  汪梅芬
                                      法  官  劉桂金
以上正本證明與原本無異。
對於本件判決如有不服，應於收受送達後10日內，向本院提出上
訴書狀，上訴於臺灣高等法院，並按他造當事人之人數附具繕本
。
中      華      民    國   94    年    8    月   12   日
                                      書記官  丁文宏
附表：
┌──┬──────┬───────┬───────┬─────────┐
│編號│　行竊時間　│　 行竊地點　 │　 竊得財物　 │　　　備註　　　　│
├──┼──────┼───────┼───────┼─────────┤
│　　│九十二年十一│基隆市仁愛區南│高梁酒二瓶　　│已遭被告飲用殆盡。│
│一  │月八日下午二│榮路二一一號之│　　　　　　　│　　　　　　　　　│
│　　│時十三分許　│統一便利商店內│　　　　　　　│　　　　　　　　　│
├──┼──────┼───────┼───────┼─────────┤
│　　│九十二年十一│　　　　　　　│高梁酒一瓶　　│　　　　　　　　　│
│二　│月十九晚間九│　　 同右　　 │　　　　　　　│　　　 同右　　　 │
│　　│時二十三分許│　　　　　　　│　　　　　　　│　　　　　　　　　│
├──┼──────┼───────┼───────┼─────────┤
│　　│九十二年十一│　　　　　　　│玉台威士忌酒一│被告行竊後為店員張│
│三　│月二十五日晚│　　 同右　　 │瓶　　　　　　│殷豪當場發覺，該瓶│
│　　│間九時五十九│　　　　　　　│　　　　　　　│酒已發還。　　　　│
│　　│分許　　　　│　　　　　　　│　　　　　　　│　　　　　　　　　│
├──┼──────┼───────┼───────┼─────────┤
│　　│九十二年十二│基隆市仁愛區南│玉山高梁酒一瓶│已遭被告飲用殆盡。│
│四　│月六日下午四│榮路七十六號之│　　　　　　　│　　　　　　　　　│
│　　│時許　　　　│掬水軒便利商店│　　　　　　　│　　　　　　　　　│
│　　│　　　　　　│內　　　　　　│　　　　　　　│　　　　　　　　　│
├──┼──────┼───────┼───────┼─────────┤
│　　│九十二年十二│　　　　　　　│　　　　　　　│被告行竊後為負責人│
│五　│月十九日凌晨│　　 同右　　 │　　 同右　　 │洪家文當場發覺，並│
│　　│零時四十分許│　　　　　　　│　　　　　　　│將該瓶酒歸還洪家文│
│　　│　　　　　　│　　　　　　　│　　　　　　　│後逃離該店。　　　│
├──┼──────┼───────┼───────┼─────────┤
│　　│九十二年十二│基隆市仁愛區南│蔘茸酒三瓶　　│已遭被告飲用殆盡。│
│六　│月十八日凌晨│榮路三八七號之│　　　　　　　│　　　　　　　　　│
│　　│一時五十二分│ＯＫ便利商店內│　　　　　　　│　　　　　　　　　│
│　　│許　　　　　│　　　　　　　│　　　　　　　│　　　　　　　　　│
├──┼──────┼───────┼───────┼─────────┤
│　　│九十二年十二│　　　　　　　│玉山高梁酒二瓶│　　　　　　　　　│
│七　│月二十二日凌│　　 同右　　 │　　　　　　　│　　　 同右　　　 │
│　　│晨一時二十一│　　　　　　　│　　　　　　　│　　　　　　　　　│
│　　│分許　　　　│　　　　　　　│　　　　　　　│　　　　　　　　　│
├──┼──────┼───────┼───────┼─────────┤
│　　│九十二年十二│　　　　　　　│玉泉清酒一瓶　│　　　　　　　　　│
│八　│月二十二日凌│　　 同右　　 │　　　　　　　│　　　 同右　　　 │
│　　│晨一時三十分│　　　　　　　│　　　　　　　│　　　　　　　　　│
│　　│許　　　　　│　　　　　　　│　　　　　　　│　　　　　　　　　│
├──┼──────┼───────┼───────┼─────────┤
│　　│九十二年十二│　　　　　　　│　　　　　　　│　　　　　　　　　│
│九　│月二十二日凌│　　 同右　　 │　　 同右　　 │　　　 同右　　　 │
│　　│晨一時四十分│　　　　　　　│　　　　　　　│　　　　　　　　　│
│　　│許　　　　　│　　　　　　　│　　　　　　　│　　　　　　　　　│
├──┼──────┼───────┼───────┼─────────┤
│　　│九十二年十二│　　　　　　　│　　　　　　　│　　　　　　　　　│
│十　│月二十二日上│　　 同右　　 │　　 同右　　 │　　　 同右　　　 │
│　　│午六時六分許│　　　　　　　│　　　　　　　│　　　　　　　　　│
├──┼──────┼───────┼───────┼─────────┤
│　　│九十三年一月│基隆市中正區○○○○○路黑牌十│已遭被告飲用殆盡。│
│十一│二十日凌晨五│豐街三００號之│二年洋酒二瓶、│　　　　　　　　　│
│　　│時十七分許　│統一便利商店內│馬諦斯牌ＯＬＤ│　　　　　　　　　│
│　　│　　　　　　│　　　　　　　│洋酒一瓶　　　│　　　　　　　　　│
├──┼──────┼───────┼───────┼─────────┤
│　　│九十三年二月│基隆市中正區新│蝶矢牌梅酒一瓶│被告行竊後將之置於│
│十二│十七日下午三│豐街三六三號之│　　　　　　　│其所騎乘之車號ＬＤ│
│　　│時許　　　　│全家便利商店內│　　　　　　　│Ｖ─六九一號機車置│
│　　│　　　　　　│　　　　　　　│　　　　　　　│物箱內，嗣經警查獲│
│　　│　　　　　　│　　　　　　　│　　　　　　　│後已發還被害人。　│
├──┼──────┼───────┼───────┼─────────┤
│　　│九十三年二月│基隆市中正區○○○○○路黑牌十│　　　　　　　　　│
│十三│十七日下午三│豐街三八一號之│二年洋酒二瓶　│　　　 同右　　　 │
│　　│時十五分許　│統一便利商店內│　　　　　　　│　　　　　　　　　│
├──┼──────┼───────┼───────┼─────────┤
│　　│九十三年二月│　　　　　　　│約翰走路黑牌十│　　　　　　　　　│
│十四│十七日下午三│　同編號十一　│二年及馬諦斯牌│　　　 同右　　　 │
│　　│時四十五分許│　　　　　　　│ＯＬＤ洋酒各一│　　　　　　　　　│
│　　│　　　　　　│　　　　　　　│瓶　　　　　　│　　　　　　　　　│
├──┼──────┼───────┼───────┼─────────┤
│　　│九十三年二月│台北縣汐止市○○○○○路黑牌十│被告行竊得手後為收│
│十五│二十三日中午│同路三段二七一│五年威士忌洋酒│銀員鄭雪虹發覺，即│
│　　│十二時四十分│號之全家便利商│一瓶          │報警查獲而將竊得之│
│　　│許　　　　　│店內　　　　　│  　　　　　　│洋酒發還被害人。　│
└──┴──────┴───────┴───────┴─────────┘
